【裁判字號】    95,訴,1007
【裁判日期】    950810
【裁判案由】    毒品危害防制條例
【裁判全文】
臺灣板橋地方法院刑事判決              95年度訴字第1007號
公  訴  人  臺灣板橋地方法院檢察署檢察官
被      告  甲○○
                    （現於臺灣臺北監獄臺北分監另案執行）
上列被告因違反毒品危害防制條例案件，經檢察官提起公訴（九
十五年度毒偵字第一二五○號），於被告為有罪之陳述後，本院
合議庭裁定由受命法官獨任依簡式審判程序審理，茲判決如下：
    主  文
甲○○施用第一級毒品，處有期徒刑玖月。
    事  實
一、甲○○前因施用毒品違反毒品危害防制條例案件，經檢察官
    送勒戒處所觀察、勒戒後，因認無繼續施用毒品之傾向，而
    於民國九十二年十一月十四日執行完畢釋放，並由臺灣板橋
    地方法院檢察署檢察官以九十二年度毒偵字第三四七○號為
    不起訴處分確定。嗣又因施用第一級毒品與第二級毒品違反
    毒品危害防制條例案件，經本院以九十四年度訴字第二四九
    三號判處有期徒刑六月及三月，並定應執行為有期徒刑八月
    確定，現仍執行中。再因違反槍砲彈藥刀械管制條例及恐嚇
    案件，經臺灣士林地方法院以九十五年度訴字第一五二號判
    處有期徒刑三年四月與四月，並定應執行刑為有期徒刑三年
    六月確定，尚未執行（以上均不構成累犯）。
二、詎甲○○仍不知悛悔，基於施用第一級毒品之犯意，於九十
    五年一月十八日下午某時，在其位於臺北縣五股鄉○○路四
    七巷十六號住處附近之路旁，以針筒注射之方式施用第一級
    毒品海洛因乙次。嗣經警於九十五年一月二十日十八時三十
    分許，在臺北縣五股鄉○○路○段一○九巷內查獲。
三、案經臺北縣政府警察局蘆洲分局移送臺灣板橋地方法院檢察
    署檢察官偵查起訴。
    理  由
一、犯罪事實之認定：
  (一)上揭犯罪事實，業據被告甲○○自白不諱，而其為警查獲後
    經採集尿液囑託鑑定結果，亦呈嗎啡（即海洛因進入人體後
    之代謝物）陽性反應，有臺灣檢驗科技股份有限公司出具之
    濫用藥物尿液檢驗報告及臺北縣政府警察局蘆洲分局偵辦毒
    品案件尿液代碼對照表各乙份附卷可稽，堪信其前開自白應
    與事實相符。
  (二)又被告前因施用毒品違反毒品危害防制條例案件，經檢察官
    送勒戒處所觀察、勒戒後，因認無繼續施用毒品之傾向，而
    於民國九十二年十一月十四日執行完畢釋放，並由臺灣板橋
    地方法院檢察署檢察官以九十二年度毒偵字第三四七○號為
    不起訴處分確定，此亦有臺灣高等法院被告全國前案紀錄表
    乙份存卷可憑。
  (三)是以本件事證明確，被告於觀察勒戒執行完畢釋放後五年內
    再為施用海洛因之犯行，堪為認定，應予依法論科。
二、論罪科刑之法律適用：
  (一)按被告行為後，刑法及其施行法於九十五年七月一日修正施
    行，另罰金罰鍰提高標準條例第二條之規定配合刑法修正同
    時刪除。依修正後刑法第二條第一項之規定：「行為後法律
    有變更者，適用行為時之法律。但行為後之法律有利於行為
    人者，適用最有利於行為人之法律。」。上開刑法、刑法施
    行法等相關法律之修正雖非個別刑罰處罰規定或構成要件之
    變更，然已影響行為人刑罰之法律效果，應屬刑法第二條第
    一項所定之法律變更（最高法院八十三年度台非字第一九九
    號判決意旨參照）。是本件自應就被告適用修正前後相關規
    定法律效果綜合比較後，依上開規定適用法律，並應依比較
    後之結果一體適用，不得就新舊法個別項目割裂適用（最高
    法院九十五年第八次刑事庭會議決議意旨參照）。茲比較說
    明如下：
    1.按海洛因為毒品危害防制條例第二條第二項第一款所定之
      第一級毒品，依被告甲○○行為時之法律規定，核其所為
      ，係犯同條例第十條第一項之施用第一級毒品罪。其施用
      前後持有海洛因之低度行為均為施用之高度行為所吸收，
      不另論罪。
    2.而依刑法及其施行法於九十五年七月一日修正施行，及罰
      金罰鍰提高標準條例第二條之規定配合刑法修正同時刪除
      之相關規定，被告所涉毒品危害防制條例第十條第一項論
      罪條文之構成要件與法定刑本身並無修正。而上開法律關
      於累犯、罰金、易科罰金、易服勞役與其他刑罰形成相關
      項目之修正，於被告本件犯罪並無適用。是被告行為所應
      適用與形罰權形成相關之法律，並無於行為後變更之情形
      ，自無比較新舊法律之必要，其適用內容如前所述。
  (二)爰審酌被告有如事實欄所載之犯罪及施用毒品遭查獲之紀錄
    ，雖不構成累犯，然已足認素行不佳，且前已因觀察勒戒結
    果而經不起訴處分，業受毒品危害防制條例對施用毒品人之
    寬典，竟仍一再施用，顯見並無悔意，惡性匪淺，而被告施
    用毒品為戕害自身健康之犯罪，於他人固無明顯重大危害，
    然已足對社會善良風氣產生不良影響，並斟酌其施用之次數
    為乙次，及其於偵審中俱能坦認犯行等犯罪後之態度之一切
    情狀，量處如主文所示之刑，以資儆懲。
  (三)至於警查獲時扣得之海洛因殘渣袋乙個，被告堅詞否認為其
    所有或供其施用毒品使用之物，辯以係友人黃李桐所有之物
    等語。衡酌被告既已坦認全部起訴之犯行，應無獨就此扣案
    物品為不實否認之必要與實益，所辯堪認屬實，復無其他積
    極證據可認該等物品確為被告施用毒品時所使用之物之物，
    自難遽認係供被告本件犯罪所用之物，而與刑法第三十八條
    第一項第二款所定之沒收要件不符，雖其中殘留之海洛因殘
    渣係第一級毒品，仍屬法定應為義務沒收之違禁物品，仍基
    於主刑從刑一致之原則，自無從於本件被告罪刑宣告項下併
    為沒收之諭知，附此敘明。
據上論斷，應依刑事訴訟法第二百七十三條之一第一項、第二百
九十九條第一項前段、毒品危害防制條例第十條第一項、第二十
三條第二項，判決如主文。
本案經檢察官曾文鐘到庭執行職務。
中    華    民    國    95    年    8     月    10    日
                  刑事第十庭  法  官  楊  博  欽
以上正本證明與原本無異
如不服本判決應於送達後十日內向本院提出上訴狀
                              書記官  李  慈  容
中    華    民    國    95    年    8     月    10    日
附錄本案論罪科刑法條全文：
毒品危害防制條例第十條
  施用第一級毒品者，處六月以上五年以下有期徒刑。
  施用第二級毒品者，處三年以下有期徒刑。


司法院資訊處製作；財團法人民間司法改革基金會備份。
